臺灣臺北地方法院刑事判決　　　　　　100年度交易字第336號
公　訴　人　臺灣臺北地方法院檢察署檢察官
被　　　告　簡文雄
上列被告因過失傷害案件，經檢察官提起公訴（100 年度偵字第
6902號），於本院準備程序進行中，被告就被訴事實為有罪之陳
述，本院改行簡式審判程序，判決如下：
    主      文
簡文雄從事業務之人，因業務上之過失傷害人，處有期徒刑月
，如易科罰金，以新臺幣壹仟元折算壹日。
    事實及理由
一、犯罪事實
(一)、簡文雄為營業用小客車司機，日常以駕駛車輛搭載乘客為其
    業務，為從事駕駛業務之人。於民國99年11月7 日下午，簡
    文雄駕駛車牌號碼048-YD號營業用小客車（下稱本案營業小
    客車），搭載乘客徐鴻英，於同日下午3 時52分許，經徐鴻
    英表示目的地已接近隨時準備下車，而由西往東沿臺北市○
    ○區○○路486 巷59弄之單行道行駛，至該單行道與同市○
    ○街52巷口時，本應注意如須減速暫停，駕駛人應預先顯示
    燈光或手勢告知後車，且臨時停車時，應依車輛順行方向緊
    靠道路右側，而單行道應緊靠路邊停車，並於開啟或關閉車
    門時，應注意行人、其他車輛，並讓其先行，而依當時天候
    晴、日間有自然光線、視距良好、柏油路面乾燥無缺陷、沒
    有障礙物等情狀，並無不能注意之情事，簡文雄竟疏未注意
    及此，未能預先顯示方向燈、警示燈或以手勢告知後車，亦
    未緊靠路邊準備隨時停車，復未提醒乘客徐鴻英向外開啟車
    門時，應注意後方來車並禮讓來車先行，而徐鴻英於開啟車
    門下車之際，本應注意後方及側邊行人往來、車輛行進，並
    讓其先行，詎亦疏未注意車後有無人車，即開啟右後車門，
    適有劉玲珠騎乘車牌號碼CMH-779 號普通重型機車沿同向車
    道由後方駛來，見本案營業小客車右後車門突然開啟而反應
    不及碰撞倒地，致劉玲珠受有右脛骨平台骨折及右肘橈骨頭
    骨折等傷害（徐鴻英所涉過失傷害部分，檢察官另案偵辦中
    ）。簡文雄於本案事故發生後，偵查機關尚不知孰為犯罪嫌
    疑人前，即在臺北市政府警察局交通警察大隊員警前往劉玲
    珠就醫之醫院處理時，在場承認為肇事人，告知事故經過，
    而自首接受裁判。
(二)、案經劉玲珠訴由臺北市政府警察局萬華分局報請臺灣臺北地
    方法院檢察署檢察官偵查起訴。
二、認定犯罪事實所憑之證據及理由
(一)、本案被告簡文雄所犯刑法第284 條第1 項前段過失傷害罪，
    係死刑、無期徒刑、最輕本刑為3 年以上有期徒刑以外之罪
    ，其於準備程序就前揭被訴事實為有罪之陳述，經本院告知
    簡式審判程序之旨，並聽取其與公訴人之意見後，本院裁定
    由受命法官獨任進行簡式審判程序，是本件之證據調查，依
    刑事訴訟法第273 條之2 規定，不受同法第159 條第1 項、
    第161 條之2 、第161 條之3 、第163 條之1 及第164 條至
    第170 條規定之限制，合先敘明。
(二)、上開犯罪事實，業經被告於本院審理時坦白承認，核與告訴
    人劉玲珠於警詢之指述相符（參偵卷第2 頁及第31頁），復
    有臺北市政府警察局交通警察大隊道路交通事故初步分析研
    判表（參偵卷第27頁）、道路交通事故現場圖（參偵卷第28
    頁）、道路交通事故調查報告表(一)及(二)（參偵卷第32頁至第
    33頁）、現場及車損照片8 張（參偵卷第38頁至第41頁）及
    臺北市立聯合醫院和平院區99年11月20日診字第904101號診
    斷證明書1 紙（參偵卷第65頁）在卷可稽，足認被告任意性
    之自白與事實相符，應堪採信。
(三)、按前車如須減速暫停，駕駛人應預先顯示燈光或手勢告知後
    車；臨時停車時，應依車輛順行方向緊靠道路右側，而單行
    道應緊靠路邊停車；汽車臨時停車或停車，開啟或關閉車門
    時，應注意行人、其他車輛，並讓其先行，道路交通安全規
    則第94條第2 項、第111 條第2 項、第112 條第3 項分別定
    有明文。本案被告身為營業用小客車駕駛，本應對上開規定
    知之甚明，然其駕駛本案營業小客車搭載乘客徐鴻英，經乘
    客徐鴻英表示目的地已接近隨時準備下車，而由西往東沿臺
    北市○○區○○路486 巷59弄之單行道行駛，至該單行道與
    同市○○街52巷口時，被告既已知悉乘客徐鴻英表明目的地
    將至準備下車，則被告於減速臨停供乘客徐鴻英下車之際，
    理應預先顯示方向燈、警示燈或以手靠告知後方來車，並預
    將本案自小客車緊靠路邊，讓後方來車不致由車側駛過，且
    提醒徐鴻英注意車後有無人車，而依當時之狀況並無不能注
    意之情事，被告身為職業駕駛，卻均疏於注意及此，致肇致
    本案車禍，依當時情形，亦無不能注意之情況，則被告確有
    上開之過失行為，至為灼然。雖乘客徐鴻英於向外開啟車門
    時，同有疏未注意後方及側邊行人往來、車輛行進，並讓其
    先行之過失，惟此之過失與被告之過失相競合，併為本案肇
    事原因，自仍無解被告應負之過失責任。又倘被告遵行上開
    規定，本案車禍當不致發生，是被告過失行為，與告訴人受
    有上開傷害間，具有相當之因果關係，至為灼然。此外，被
    告雖於本院審理時一度辯稱司機無法管後座乘客云云，然被
    告駕駛本案營業小客車駛入上開單行道時，乘客徐鴻英已經
    告知目的地將至乙情，為被告於本院審理時坦認屬實，被告
    既知乘客已經準備下車，身為職業駕駛人，平日以載送乘客
    上、下車為業，當應提醒乘客徐鴻英注意往來行車，被告卻
    未為之，被告具有過失之情，甚為明確，被告所辯，自無可
    採。
(四)、綜上所述，本案事證明確，被告犯行堪以認定，應予依法論
    科。
三、論罪科刑之理由
(一)、按刑法上所謂業務，係指個人基於其社會地位繼續反覆所執
    行之事務，包括主要業務及其附隨之準備工作與輔助事務在
    內，最高法院89年臺上字第8075號著有判例可資參照。核被
    告所為，係犯刑法第284 條第2 項前段業務過失傷害罪。
(二)、被告於本案事故發生後，偵查機關尚不知孰為犯罪嫌疑人前
    ，即在臺北市政府警察局交通警察大隊員警前往告訴人就醫
    之醫院處理時，在場承認為肇事人，告知事故經過，而自首
    接受裁判，有臺北市○○○○○道路交通事故肇事人自首情
    形紀錄表附卷可證（參偵卷第35頁），合於刑法第62條前段
    自首之規定，爰予減輕其刑。
(三)、審酌被告身為營業用小客車駕駛，本應謹慎小心維護自身及
    參與道路交通者之安全，並提醒乘客注意行車安全，竟未遵
    守交通安全規則而肇事，復未與告訴人達成民事損害賠償和
    解，撫慰告訴人受傷心靈，然於本院審理中坦承犯行，尚有
    悔意，兼衡被告之職業、智識及經濟狀況等一切情狀，量處
    如主文所示之刑，並諭知易科罰金之折算標準如主文所示。
四、應適用之法律
    依刑事訴訟法第273 條之1 第1 項、第299 條第1 項前段，
    刑法第284 條第2 項前段、第62條前段、第41條第1 項前段
    ，刑法施行法第1 條之1 第1 項、第2 項前段，判決如主文
    。
本案經檢察官葉雅婷到庭執行職務。
中    華    民    國   100    年    7     月    29    日
                     交通法庭  法  官  藍家偉
上正本證明與原本無異。
如不服本判決應於收受送達後10日內向本院提出上訴書狀，並應
敘述具體理由；其未敘述上訴理由者，應於上訴期間屆滿後20日
內向本院補提理由書（均須按他造當事人之人數附繕本）「切勿
逕送上級法院」。告訴人或被害人如對於本判決不服者，應具備
理由請求檢察官上訴，其上訴期間之計算係以檢察官收受判決正
本之日期為準。
                                書記官  陳靜君
中    華    民    國   100    年    7     月    29    日
附錄本案論罪科刑所犯法條全文
中華民國刑法第284條
因過失傷害人者，處 6 月以下有期徒刑、拘役或 5 百元以下罰
金，致重傷者，處 1 年以下有期徒刑、拘役或 5 百元以下罰金
。
從事業務之人，因業務上之過失傷害人者，處 1 年以下有期徒
刑、拘役或 1 千元以下罰金，致重傷者，處 3 年以下有期徒刑
、拘役或 2 千元以下罰金。